【裁判字號】    97,易,2262
【裁判日期】    971008
【裁判案由】    詐欺
【裁判全文】
臺灣板橋地方法院刑事判決              97年度易字第2262號
公  訴  人  臺灣板橋地方法院檢察署檢察官
被      告  乙○○
上列被告因詐欺案件，經檢察官提起公訴（97年度偵字第18594
號、第19539 號），本院判決如下：
    主  文
乙○○幫助意圖為自己不法之所有，以詐術使人將本人之物交付
，處有期徒刑肆月，如易科罰金，以新臺幣壹仟元折算壹日。
    事  實
一、乙○○雖能預見社會上詐騙案件層出不窮，提供自己的金融
    機構帳戶供不相識之人使用，足以幫助他人提領獲取詐欺之
    犯罪所得，竟仍不違背其本意，基於幫助詐欺取財之不確定
    故意，於不詳時、地，將其向中國信託商業銀行南勢角分行
    所申請之帳戶（帳號：0000000000000000
    000號，下稱系爭帳戶）之存摺、提款卡及密碼，交付予
    真實姓名不詳之成年人，轉供詐欺集團成員為下列犯行：
（一）於民國九十七年三月二十二日十八時五十分許，撥打甲○
      ○之電話，佯稱其於電視購物之付款誤設為約定帳戶，將
      逐月固定扣款，須依其指示操作自動提款設備始能解除設
      定，致甲○○陷於錯誤，遂依對方指示於同日二十時二十
      一分、二十時二十三分、二十時二十六分許，誤為操作自
      動提款設備而分別轉帳新臺幣（下同）三萬元、三千元、
      一千元至系爭帳戶，並隨即遭提領一空。
（二）於同日二十一時二十二分前某時許，以電話撥打至廖彗如
      所使用之電話，佯稱其於電視購物時之付款有問題，須依
      指示操作自動提款設備提領現金再存入指定帳戶，致廖彗
      如陷於錯誤，遂依對方指示於同日二十一時二十二分許誤
      為操作中國信託商業銀行斗六分行之自動存款設備，將現
      金一萬三千元存入系爭帳戶，並隨即遭提領一空。
二、案經甲○○、廖彗如訴由臺北縣政府警察局三重分局、永和
    分局報請臺灣板橋地方法院檢察署檢察官偵查後提起公訴。
    理  由
一、本件認定事實所引用之卷證資料，並無證據證明係公務員違
    背法定程序所取得，且檢察官、被告於本院準備程序及審判
    期日時均表示同意作為證據而不予爭執，且迄至言詞辯論終
    結前亦未再聲明異議，依刑事訴訟法第一百五十九條之五第
    一項之規定及第一百五十八條之四反面解釋，本件認定事實
    所引用之證據，均有證據能力。
二、訊據被告乙○○固坦承申辦系爭帳戶一情不諱，惟矢口否認
    有何幫助詐欺犯行，辯稱：因姓名不詳之友人欲向其借用帳
    戶作薪資轉帳，而系爭帳戶已有三年未使用，為確認帳戶可
    以使用，遂於九十七年三月二十一日或二十二日攜帶系爭帳
    戶之存摺、提款卡前往銀行補摺，未料補摺後在路途中將該
    等存摺、提款卡等物遺失，並未交予他人使用云云。惟查：
（一）某詐欺集團成年成員於前開時間，以前揭詐騙方式致告訴
      人甲○○、廖彗如依示操作自動提款、存款設備，將前述
      金額轉入系爭帳戶等情，業據告訴人甲○○、廖彗如於警
      詢中指述綦詳，且有客戶交易明細表四紙（見97年度偵字
      第一九五三九號偵查卷第十一頁、九十七年度偵字第一八
      五九四號偵查卷第八頁）及被告系爭帳戶開戶資料、帳戶
      歷史交易查詢表各一份（見九十七年度偵字第一八五九四
      號偵查卷第十三頁至第十六頁）附卷足憑，堪認屬實。
（二）觀諸上開系爭帳戶歷史交易查詢表所示，系爭帳戶於九十
      七年二月七日存入現金一百元，餘額為一百零一元，嗣於
      九十七年二月八日先以提款卡提領現金一百元、再存入現
      金三千元，復以提款卡提領現金三千元，帳戶餘額為一元
      ，其後於九十七年三月二十二日即有十筆密集匯款並旋即
      提領一空情形，是被告辯稱：該帳戶已三年未使用，其於
      九十七年三月二十一日或二十二日攜帶存摺前往銀行補摺
      以確認該帳戶尚可使用云云，顯非實情，難以採信。
（三）金融帳戶為個人理財工具，申請開設並無任何特殊之限制
      ，一般民眾如欲方便雇主薪資轉帳，皆得以存入最低開戶
      金額之方式申辦金融帳戶使用，此乃眾所週知之事，自無
      向不熟識之人借用帳戶存轉薪資之必要。被告辯稱不詳姓
      名友人欲向其借用系爭帳戶供薪資轉帳云云，要無可採。
      又依常情，稍有社會歷練、經驗之人，均知悉提款卡應與
      其帳戶存摺、密碼等分別收存，並妥善保管，以避免該帳
      戶遭他人盜領、盜用，以被告乃具有社會經驗之成年人，
      及高職肄業之智識程度，對此當有認知，況被告自承系爭
      帳戶提款卡密碼末四碼為其生日，如怕遺忘，亦僅需記載
      前二碼於他人不易察覺之處，焉有如其所辯將六碼密碼全
      數記載於提款卡及存摺上，並同置一處之理？另就詐詐集
      團成員而言，既利用該帳戶作為收取騙得款項之工具，且
      確有被害人因受騙而匯款至上開帳戶內，衡情當無可能選
      擇一隨時可能遭帳戶所有人掛失而無法使用之帳戶，作為
      收取款項之用，由此益徵被告系爭帳戶之存摺、提款卡及
      密碼等物，絕非詐欺集團成員偶然拾得所使用。綜上各情
      ，系爭帳戶存摺、提款卡及密碼應係被告提供予他人使用
      自堪認定，被告所辯無非卸責之詞，自難採信。
（四）金融存款帳戶事關個人財產權益之保障，其專有性甚高，
      一般人均有妥為保管及防止他人任意使用之認識，被告於
      本院審理時亦供稱：知道不能將自身存摺、提款卡交由他
      人使用等語在卷，是被告應可預見將存摺、提款卡、密碼
      交付他人，有幫助詐欺集團為詐欺取財犯行之可能，詎其
      仍不顧而為之，其有幫助詐欺之未必故意甚明。
（五）從而，本案事證已臻明確，被告犯行洵堪認定，自應依法
      論科。
三、按幫助犯之成立，主觀上行為人須有幫助故意，客觀上須有
    幫助行為，亦即須對於犯罪與正犯有共同之認識，而以幫助
    之意思，對於正犯資以助力，而未參與實施犯罪之行為者而
    言（參照最高法院七十五年度台上字第一五○九號、八十八
    年度台上字第一二七○號刑事判決意旨）。被告將其開立之
    前開帳戶之存摺、提款卡及密碼交付予他人供作詐欺集團使
    用，使該詐欺集團作為對被害人實施詐欺取財犯罪之工具，
    顯係基於幫助他人實施詐欺取財犯行之故意，且所為顯係詐
    欺取財罪名之構成要件以外之行為，是核被告所為係犯刑法
    第三十條第一項前段、第三百三十九條第一項之幫助詐欺罪
    。被告乃基於幫助之犯意參與本案犯行，所為復非屬詐欺取
    財之構成要件行為，為幫助犯，爰依刑法第三十條第二項之
    規定，按正犯之刑減輕之。被告一行為觸犯數幫助詐欺罪名
    ，為同種想像競合犯，應從重論以一罪。爰審酌被告提供上
    開金融機構帳戶供他人詐欺取財，助長詐騙財產犯罪之風氣
    ，且因被告提供個人帳戶，致使執法人員難以追查該詐騙集
    團成員之真實身分，增加被害人尋求救濟之困難，並擾亂金
    融交易往來秩序，危害社會正常交易安全，犯罪所生危害非
    輕，兼衡被害人損失之金額、被告犯罪之動機、目的、手段
    、智識程度及犯罪後否認犯行之態度等一切情狀，量處如主
    文所示之刑，並諭知易科罰金之折算標準，以資懲儆。
據上論斷，應依刑事訴訟法第二百九十九條第一項前段，刑法第
三十條、第三百三十九條第一項、第四十一條第一項前段，刑法
施行法第一條之一第一項、第二項前段，判決如主文。
本案經檢察官謝岳龍到庭執行職務。
中    華    民    國    97    年    10    月    8     日
                刑事第十二庭  審判長法  官  陳  鴻  清
                                    法  官  朱  嘉  川
                                    法  官  劉  安  榕
上列正本證明與原本無異
如不服本判決，應於判決送達後10日內敘明上訴理由，向本院提
出上訴狀（應附繕本），上訴於臺灣高等法院。
                                    書記官  陳  盈  真
中    華    民    國    97    年    10    月    9     日
附錄本案論罪科刑法條全文：
中華民國刑法第339條
（普通詐欺罪）
意圖為自己或第三人不法之所有，以詐術使人將本人或第三人之
物交付者，處5 年以下有期徒刑、拘役或科或併科1 千元以下罰
金。
以前項方法得財產上不法之利益或使第三人得之者，亦同。
前二項之未遂犯罰之。


司法院資訊處製作；財團法人民間司法改革基金會備份。
